臺灣高等法院臺中分院刑事判決
110年度上訴字第1985號
上  訴  人  
即  被  告  陳明志



上列上訴人因公共危險案件，不服臺灣南投地方法院110年度訴
字第185號中華民國110年9月28日第一審判決（起訴案號：臺灣
南投地方檢察署110年度偵字第3944號），提起上訴，本院判決
如下：
    主  文
上訴駁回。
    犯罪事實
一、陳明志於民國110年7月17日下午6時許，前往位在南投縣○○
    市○○路00號「○○資源回收場」，欲販賣廢鐵等資源回收物品
    ，然為該資源回收場員工所拒。陳明志憤而基於放火燒燬他
    人所有物之犯意，於翌（18）日凌晨0時46分至54分許，持
    不詳點火器具（未扣案）點燃2處堆置在「○○資源回收場」
    前廣場之資源回收物品，燒燬置放在該處之紐澤西護欄、塑
    膠版、塑膠箱等資源回收物，造成上址資源回收廠大門外東
    北側資源回收堆部分燒燬與大門西側鐵皮圍牆受燒變色及北
    側資源回收堆燒燬，而致生公共危險。嗣因火勢蔓延為民眾
    報警，南投縣政府消防局據報到場，始於同（18）日凌晨1
    時5分許撲滅，嗣經警循線查獲上情。
二、案經南投縣政府警察局南投分局報告臺灣南投地方檢察署檢
    察官偵查起訴。
    理  由
壹、證據能力之說明：
一、按刑事訴訟法第159條之5第1項規定：「被告以外之人於審
    判外之陳述，雖不符前4條之規定，而經當事人於審判程序
    同意作為證據，法院審酌該言詞陳述或書面陳述作成時之情
    況，認為適當者，亦得為證據。」同條第2項規定：「當事
    人、代理人或辯護人於法院調查證據時，知有第159條第1項
    不得為證據之情形，而未於言詞辯論終結前聲明異議者，視
    為有前項之同意。」依其立法意旨，在於確認當事人對於傳
    聞證據有處分權，得放棄反對詰問權，同意或擬制同意傳聞
    證據可作為證據，屬於證據傳聞性之解除行為，如法院認為
    適當，不論該傳聞證據是否具備刑事訴訟法第159條之1至第
    159條之4所定情形，均容許作為證據，不以未具備該4條所
    定情形為前提（最高法院104年台上1879號判決意旨參照）
    。查本判決所引用下列各項以被告以外之人於審判外之陳述
    為證據方法之證據能力，業經本院於審判期日時予以提示並
    告以要旨，而檢察官、上訴人即被告（下稱被告）陳明志於
    本院言詞辯論終結前均未聲明異議（見本院卷第76頁、第11
    3頁至第119頁）。本院審酌該等資料之製作、取得，尚無違
    法不當之情形，且均為證明犯罪事實存否所必要，認為以之
    作為證據應屬適當，揆諸上開規定，自均具證據能力。
二、又本判決所引用下列各項非供述證據，並無證據顯示係實施
    刑事訴訟程序之公務員違背法定程序所取得之證據，亦無顯
    有不可信之情況或不得作為證據之情形，故均具證據能力。
貳、認定犯罪事實所依憑之證據及理由：　　
一、上揭犯罪事實，業據被告於偵查、原審、本院訊問、準備程
    序及審理時均坦承不諱（見偵卷第14頁至第16頁、聲羈卷第
    23頁至第25頁、原審卷第35頁至第37頁、第82頁、第89頁、
    本院卷第74頁、第117頁），核與證人許漢敬（被告友人）
    、劉俊龍（○○資源回收場負責人）於警詢時證述之情節相符
    （見警卷第14頁至第16頁、偵卷第27頁至第28頁），並有南
    投縣政府警察局南投分局南投派出所查訪紀錄表（見警卷第
    11頁至第12頁）、指認犯罪嫌疑人紀錄表、犯罪嫌疑人指認
    表、指認照片對照表（見警卷第17頁至第24頁）、南投縣政
    府警察局南投分局搜索扣押筆錄、扣押物品目錄表、扣押物
    品收據（見警卷第29頁至第34頁）、譯文（見警卷第35頁）
    、衛生福利部南投醫院診斷證明書（見警卷第36頁）、Goog
    le地圖（見警卷第37頁）、陳明志縱火案－第一次前往犯罪
    場所路線圖、監視器影像時序表及照片（見警卷第38頁至第
    40頁）、陳明志縱火案－第二次前往犯罪場所路線圖（見警
    卷第41頁至第44頁）、南投縣政府警察局南投分局黏貼記錄
    表（見警卷第45頁至第70頁）、還原模擬影像光碟、逮捕現
    場光碟（見警卷第87頁）、南投縣政府警察局南投分局偵辦
    0718縱火案件偵查報告等資料（見他卷第22頁至第63頁）、
    縱火案發現場照片2張（見偵卷第29頁至第30頁）、南投縣
    政府警察局南投分局110年7月26日函暨附件火災原因調查鑑
    定書（見偵卷第31頁至第72頁）在卷可參。又依上開監視器
    影像畫面所示（見他卷第28頁），被告放火時應係使用不詳
    點火器具，足認被告之任意性自白與事實相符，應堪採信。
二、綜上所述，本件事證已臻明確，被告犯行洵堪認定，自應依
    法論科。　　　　
參、論罪及刑之加重事由：　　
一、按刑法第175條第1項所稱之「燒燬」，係指燃燒毀損之意，
    亦即標的物已因燃燒結果喪失其效用而言（最高法院87年度
    台上字第1719號裁判意旨參照）。又所謂「致生公共危險」
    者，乃指危及不特定人或多數人之生命、身體或財產之狀態
    ，只需有發生實害之蓋然性為已足，是否實際發生延燒要非
    所問（最高法院104年度台上字第298號、98年度台上字第62
    70號裁判意旨可參）。換言之，刑法第175條第1項放火燒燬
    他人所有物罪，行為人除須具備放火燒燬本條之他人所有物
    之犯罪故意外，尚須致生公共危險，此乃學理上所稱具體危
    險犯，亦即放火行為須有延燒目的物以外其他他人所有物，
    危及不特定人或多數人生命、身體、財產安全之蓋然性存在
    ，惟不以實際上已發生此項延燒（實害）之事實為必要。經
    查，被告於上揭時地，以不詳點火器具點燃資源回收物品，
    造成上址資源回收廠大門外東北側資源回收堆部分燒燬與大
    門西側鐵皮圍牆受燒變色及北側資源回收堆燒燬等情，有縱
    火案件偵查報告等資料在卷可憑，足認被告之放火行為，已
    使上開資源回收物品燒燬，且該火勢確有延燒至其他物品或
    建築物之危險性，而危及鄰近之人之生命、身體及財產安全
    ，顯已致生公共危險。是核被告所為，係犯刑法第175條第1
    項之放火燒燬他人所有物罪。
二、被告前因竊盜罪，經原審法院以101年度投刑簡字第89號判
    決判處有期徒刑5月確定；又因強盜罪，經原審法院以101 
    年度訴字第108號判決判處有期徒刑7年6月，嗣經本院以101
     年度上訴字第1892號判決駁回上訴而確定；又因強盜未遂
    罪，經原審法院以101年度訴字第620號判決判處有期徒刑2 
    年確定；上開案件嗣經原審法院以102年度聲字第640號裁定
    ，合併定應執行有期徒刑9年6月，於109年12月28日縮短刑
    期假釋出監並付保護管束，於同年月30日假釋期滿未經撤銷
    ，視為執行完畢等情，此有臺灣高等法院被告前案紀錄表在
    卷可稽（見本院卷第35頁至第49頁）。被告前受有期徒刑之
    執行完畢後，5年以內故意再犯本案有期徒刑以上之罪，為
    刑法第47條第1項規定之累犯，考量被告於前案有期徒刑執
    行完畢後，本應戒慎警惕，惟其卻對先前所受刑之執行欠缺
    感知，而再為本案公共危險犯行，足徵其對先前所受刑之執
    行欠缺感知、刑罰反應力薄弱，並審酌被告本案犯行所顯現
    之惡性程度，爰參酌司法院大法官會議釋字第775號解釋意
    旨，依刑法第47條第1項規定，加重其刑。
三、又雖被告於原審準備程序時供稱：我知道放火是不對的，我
    有吃安眠藥，但不致於有精神疾病，不用送精神鑑定，我當
    時放火燒紙箱是不對的，跟精神疾病沒有什麼關係等語（見
    原審卷第82頁），是本案難認被告有因精神障礙或其他心智
    缺陷，致不能辨識其行為違法或欠缺依其辨識而行為之能力
    ，或達致該等能力顯著減低程度之情形，併此說明。
四、按刑法第59條酌量減輕其刑之規定，必其犯罪之情狀顯可憫
    恕者，認科以法定最低刑度仍嫌過重者，始得為之。而所謂
    「犯罪之情狀顯可憫恕」，必須犯罪另有特殊之原因與環境
    等情，而在客觀上足以引起一般同情，認為即予宣告法定最
    低度刑期尤嫌過重者而言；至犯罪之動機，犯罪之手段，情
    節輕微，無不良素行，事後坦承犯罪、態度良好等情，或經
    濟困難，擔負家庭生活等情狀，僅可為法定刑內從輕科刑之
    標準，與犯罪情狀可憫恕之情形殊異，不得據為刑法第59條
    酌量減輕之理由（最高法院96年度台上字第7451號判決意旨
    可資參照）。依前所述，本案被告放火燒燬之物，雖僅係價
    值不高之紐澤西護欄、塑膠版、塑膠箱等資源回收物，且其
    點火後引發火勢及時遭撲滅而未釀成巨災，然被告僅因其欲
    販售資源回收物遭拒絕，心生不滿與氣憤，即為前揭犯罪事
    實欄所載之放火行為，引燃之火勢非小，設若火勢未經發現
    及時撲滅而持續延燒，所生之損害將不堪想像。經審酌被告
    犯罪動機及上開情狀，本院認為被告犯罪之情節非屬輕微，
    尚難認有情輕法重而顯可憫恕之情形，故無刑法第59條酌減
    其刑規定之適用。
五、末按刑法第62條規定，對於未發覺之罪自首而受裁判者，減
    輕其刑，此所謂「發覺」，並非以有偵查犯罪權責之機關或
    人員確知其人犯罪無誤為必要；如有確切之根據因而對犯人
    發生合理之懷疑，即足當之（最高法院100年台上字第3607
    號判決意旨參照）。被告雖於上訴狀主張其第一時間有打電
    話至警察局自首云云。惟查，本案警方之所以查獲被告本件
    放火犯行，係警方人員於110年7月18日下午2時許前往○○資
    源回收場，向劉俊龍之妻武氏妥詢問回收場經營有何異狀，
    武氏妥即表示有名男子於110年7月17日下午6時許攜帶資源
    回收物前來欲販售，因其已休息所以加以拒絕，該男子即向
    其夫劉俊龍放話要於夜間前來縱火洩憤等情，武氏妥並向警
    方人員陳明該名男子外貌、穿著、使用之交通工具等特徵，
    嗣經警方人員調閱案發現場監視器，再使用警政署人臉辨識
    系統查詢結果，警方人員懷疑武氏妥所陳稱之男子即為本案
    被告，警方人員再深入查訪，透過被告友人許漢敬確認該名
    男子即為本案被告，警方人員隨即報請檢察官核發拘票將被
    告拘提到案並製作筆錄，此有上開南投縣政府警察局南投分
    局偵辦0718縱火案件偵查報告附卷可稽，且觀諸南投縣政府
    消防局南投分隊火災出動觀察紀錄（見偵卷第50頁），本案
    火災亦非被告撥打電話報案，因此本案警方人員係透過前揭
    調查方式掌握被告身分後，再向檢察官聲請核發拘票將被告
    加以拘提，進而查獲本件犯行，衡諸上開最高法院判決意旨
    ，本案核與刑法第62條自首規定不符，是無從依該條規定予
    以減刑，故被告上開主張，實屬無據。
六、被告於放火時所使用之不詳點火器具，雖係被告所有供犯罪
    所用之物，然並未扣案，且價值低微，欠缺刑法上之重要性
    ，為免執行上困難，爰依刑法第38條之2第2項規定，不予宣
    告沒收或追徵。又本案扣案之長褲，為被告涉犯本件放火燒
    燬他人所有物品罪之證據，尚毋庸宣告沒收，併此敘明。
肆、駁回上訴維持原判決之理由：
一、原審認被告罪證明確，適用刑法第175條第1項、第47條第1
    項等規定，以行為人之責任為基礎，審酌被告僅因遭拒收資
    源回收物品，竟點燃上址前之資源回收物品，影響公共安全
    甚鉅，所為實不足取，惟念及被告犯後坦承犯行，堪認被告
    犯後態度尚可，考量其犯罪動機、目的、手段、所生危害，
    兼衡其自陳其為國中肄業之教育智識程度、先前從事營造工
    程臨時工、經濟狀況貧困、無人須扶養之家庭生活經濟狀況
    等一切情狀，量處有期徒刑1年2月，且敘明本案不用沒收部
    分。原審顯已詳細說明其所憑之依據及理由，核其認事用法
    均無違誤，量刑亦屬妥適，應予維持。
二、被告上訴意旨略以：被告犯後坦承犯行，態度良好，被告已
    經誠心悔改，請對被告從輕量刑等語。
三、按刑事審判旨在實現刑罰權之分配的正義，故法院對有罪被
    告之科刑，應符合罪刑相當之原則，使輕重得宜，罰當其罪
    ，以契合社會之法律感情，此所以刑法第57條明定科刑時應
    審酌一切情狀，尤應注意該條所列10款事項以為科刑輕重之
    標準，俾使法院就個案之量刑，能斟酌至當。而量刑輕重係
    屬事實審法院得依職權自由裁量之事項，苟已斟酌刑法第57
    條各款所列情狀而未逾越法定刑度，不得遽指為違法（最高
    法院72年度台上字第6696號判例要旨參照）。原判決理由已
    具體斟酌注意適用刑法第57條之規定，就量刑刑度詳為審酌
    ，未逾越法定刑度，復未濫用自由裁量之權限，且無輕重失
    衡之情形，是被告主張原判決量刑過重，係對原判決量刑職
    權之適法行使任意指摘，尚屬無據。綜上，被告之上訴核無
    理由，應予駁回。　　
據上論斷，應依刑事訴訟法第368條，判決如主文。　　　　　
本案經檢察官張姿倩提起公訴，檢察官陳幸敏到庭執行職務。
中　　華　　民　　國　　111 　年 　　1　　月　　18　　日
            刑事第六庭　  審判長法　官　許  冰  芬
                                法　官　鍾  貴  堯
                                法　官　劉  柏  駿
以上正本證明與原本無異。
如不服本判決應於收受送達後二十日內向本院提出上訴書狀，其
未敘述上訴之理由者並得於提起上訴後二十日內向本院補提理由
書（均須按他造當事人之人數附繕本）「切勿逕送上級法院」。
因疫情而遲誤不變期間，得向法院聲請回復原狀。

                                書記官  林  巧  玲

中　　華　　民　　國　　111 　年　　1 　　月　　18　　日
附錄本案論罪科刑法條：
中華民國刑法第175條第1項
放火燒燬前二條以外之他人所有物，致生公共危險者，處1年以
上7年以下有期徒刑。